臺灣基隆地方法院小額民事判決
111年度基小字第1268號
原      告  南山產物保險股份有限公司

法定代理人  蔡漢凌  
訴訟代理人  張哲瑀  
被      告  潘三民    最後


上列當事人間請求侵權行為損害賠償事件，本院於民國111年6月
30日言詞辯論終結，判決如下：
   主      文
被告應給付原告新臺幣壹萬捌仟伍佰貳拾壹元，及自民國一百一
十一年六月二十二日起至清償日止，按週年利率百分之五計算之
利息。
原告其餘之訴駁回。
訴訟費用新臺幣壹仟元，由被告負擔新臺幣柒佰玖拾玖元，餘由
原告負擔。
本判決原告勝訴部分得假執行；但被告如以新臺幣壹萬捌仟伍佰
貳拾壹元預供擔保，得免為假執行。
    事實及理由
壹、程序事項
一、因侵權行為涉訟者，得由行為地之法院管轄，民事訴訟法第
    15條第1項定有明文。查本件侵權行為地為本院轄區內之基
    隆市七堵區，原告係依侵權行為法律關係為請求，本院自有
    管轄權，合先敘明。
二、被告經合法通知，未於言詞辯論期日到場，核無民事訴訟法
    第386條所列各款情形，依民事訴訟法第436條之23、第436
    條第2項、第385條第1項前段之規定，准原告之聲請，由其
    一造辯論而為判決。
貳、實體事項　　
一、原告主張：被告於民國109年5月24日2時29分許，騎乘車牌
    號碼000-000普通重型機車（下稱系爭機車），沿基隆市七
    堵地下道由崇禮街往明德一路方向行駛，於左轉光明路時，
    撞及對向之原告所承保車牌號碼000-0000號自用小客車（下
    稱系爭汽車），致系爭汽車受有損害，被告於接受員警詢問
    時，冒用訴外人王昱仁之名義應訊，經本院以109年度基簡
    字第987號刑事簡易判決以被告偽造署押，判處有期徒刑2月
    ，如易科罰金以新臺幣（下同）1,000元折算1日確定。又修
    復系爭汽車之必要費用為2萬3,178元（含工資3,157元、烤
    漆7,401元、零件1萬2,620元），原告已依約賠付被保險人2
    萬3,176元，依保險法第53條規定取得代位求償權，為此依
    保險法第53條及民法第191條之2、第213條第3項規定，請求
    被告賠償等語。並聲明：被告應給付原告2萬3,176元，及自
    起訴狀繕本送達翌日起至清償日止，按週年利率5%計算之利
    息。
二、被告經合法通知未到庭，亦未提出書狀為任何聲明或陳述。
三、原告上開主張，業據提出汽車保險理算書、汽（機）車保險
    理賠申請書、系爭汽車行車執照、基隆市警察局道路交通事
    故當事人登記聯單、道路交通事故初步分析研判表、道路交
    通事故現場圖、本院109年度基簡字第987號刑事簡易判決、
    估價單、車損照片、客戶報價單、電子發票證明聯等件影本
    為證，且有基隆市警察局111年5月5日基警交字第111003886
    8號函附道路交通事故相關資料附卷可憑，並經本院職權調
    閱本院109年度基簡字第987號刑事卷宗確認為事實，而被告
    經合法通知，無正當理由未於言詞辯論期日到庭，復未提出
    書狀作何聲明或陳述以供審酌，堪認原告之主張為真實可採
    。 
四、汽車行駛至交岔路口，左轉彎時，應距交岔路口三十公尺前
    顯示方向燈或手勢，換入內側車道或左轉車道，行至交岔路
    口中心處左轉，並不得占用來車道搶先左轉；轉彎車應讓直
    行車先行，道路交通安全規則第102條第1項第5款、第7款有
    明文規定。因故意或過失，不法侵害他人之權利者，負損害
    賠償責任；汽車、機車或其他非依軌道行駛之動力車輛，在
    使用中加損害於他人者，駕駛人應賠償因此所生之損害，民
    法第184條第1項前段、第191條之2分別定有明文。查被告騎
    乘系爭機車行經事故地點時，疏未注意行駛至交岔路口中心
    處左轉，且未讓直行車先行，以致撞擊對向直行之系爭汽車
    ，自有過失，且被告之過失行為與系爭汽車所受損害間有相
    當因果關係，應負侵權行為損害賠償責任，而原告已依保險
    契約給付系爭汽車之修復費用，自得依上開法律規定代位行
    使對被告之損害賠償請求權。
五、另負損害賠償責任者，除法律另有規定或契約另有訂定外，
    應回復他方損害發生前之原狀；第1項情形，債權人得請求
    支付回復原狀所必要之費用，以代回復原狀，民法第213條
    第1項、第3項定有明文。但修理材料以新品換舊品，應予折
    舊（最高法院77年度第9次民事庭會議決議㈠參照）。查系爭
    汽車於108年5月24日領照，有行車執照在卷足憑，至109年5
    月24日本件事故受損時止，依營利事業所得稅查核準則第95
    條第6款規定：「固定資產提列折舊採用定率遞減法者，以
    一年為計算單位，其使用期間未滿一年者，按實際使用之月
    數相當於全年之比例計算之，不滿一月者，以月計」之方法
    計算結果，使用之時間應以1年計，其汽車及附加零件已有
    折舊，原告對於計算折舊並不爭執，應將折舊部分予以扣除
    。本院依行政院所頒固定資產耐用年數表及固定資產折舊率
    之規定，自用小客車之耐用年數為5年，依定率遞減法每年
    折舊千分之369，系爭汽車之零件費用1萬2,620元，依上開
    標準計算折舊額為4,657元（計算式：12,6200.369＝4,657
    ，小數點以下四捨五入，以下同），扣除折舊額後，原告所
    得請求之零件費用為7,963元（計算式：12,620－4,657＝7,96
    3），加上不應折舊之工資3,157元、烤漆7,401元，修復系
    爭汽車之必要費用應為1萬8,521元。
六、綜上所述，原告基於侵權行為及代位求償之法律關係，請求
    被告給付1萬8,521元，及自起訴狀繕本送達翌日即111年6月
    22日起至清償日止，按週年利率5%計算之利息，為有理由，
    應予准許；超過這個部分的請求，為無理由，應予駁回。
七、本件第一審裁判費為1,000元，此外別無其他費用支出，訴
    訟費用依兩造勝敗比例，由被告負擔799元（18,52123,176
    1,000＝799），餘由原告負擔。
八、本判決被告敗訴部分，依民事訴訟法第436條之20規定，應
    依職權宣告假執行，併依同法第436條之23準用同法第436條
    第2項，再準用同法第392條第2項規定，酌情宣告被告預供
    相當之擔保金額後得免為假執行。
九、結論：本件原告之訴為一部有理由，一部無理由，依民事訴
    訟法第436條之19第1項、第436條之20、第436條之23、第43
    6條第2項、第385條第1項前段、第79條、第392條第2項，判
    決如主文。
中　　華　　民　　國　　111 　年　　7 　　月　　14　　日
          　　　　基隆簡易庭法　官　陳湘琳
以上正本係照原本作成。
對於本件判決如有不服，應於收受送達後20日內向本院提出上訴
書狀，上訴於本院合議庭，並按他造當事人之人數附具繕本。
當事人之上訴，非以判決違背法令為理由不得為之，上訴狀應記
載上訴理由，表明下列各款事項：
㈠原判決所違背之法令及其具體內容。
㈡依訴訟資料可認為原判決有違背法令之具體事實。
如委任律師提起上訴者，應一併繳納上訴審裁判費。
中　　華　　民　　國　　111 　年　　7 　　月　　14　　日
                            書記官　陳柏宏